【裁判字號】    92,勞訴,14
【裁判日期】    920512
【裁判案由】    給付資遣費
【裁判全文】
臺灣板橋地方法院民事判決  九十二年度勞訴字第一四號
    原      告  乙○○
    訴訟代理人  魏千峰律師
                周滄賢律師
    被      告  盛美機械股份有限公司
    法定代理人  甲  ○
    訴訟代理人  黃良池律師
右當事人間請求給付資遣費事件，本院判決如左：
    主    文
原告之訴及假執行之聲請均駁回。
訴訟費用由原告負擔。
    事    實
甲、原告方面：
  一、聲明：被告應給付原告新台幣（以下同）一百三十三萬八千三百三十三元，及
      自起訴狀繕本送達被告之翌日起至清償日止按週年利率百分之五計算之利息。
      並陳明願供擔保請准宣告假執行。
  二、陳述：
（一）原告自民國七十八年三月十一日起受僱於被告盛美機械股份有限公司（下稱盛
      美公司）十餘年來無不競競業業，盡心盡力於公司所交辦之業務。詎被告竟於
      九十年三月二十九日突以一紙通知將原告資遺，並令原告工作至九十年四月三
      十日止，原告雖感無奈，惟亦尊重被告之決定，然被告至今仍未給付原告分毫
      資遣費。查原告於兩造之勞動契約終止前之六個月平均薪資為十一萬元，即每
      月被告將薪資五萬元分二期匯入原告於台灣之帳戶，原告並每月於泰國再受領
      被告所給付薪資六萬元，而原告之工作年資自七十八年三月十一日起九十年四
      月三十日止，共計十二年一個月又十二天，依勞動基準法第十七條規定，被告
      應給付原告資遣費一百三十三萬八千三百三十三元。
（二）按勞動契約中勞工與雇主間具有使用從屬及指揮監督之關係，換言之，「從屬
      性」與「指揮性監督權」為判斷勞動契約存在之重要標準。查被告於九十年三
      月二十九日對原告預告終止勞動契約，顯然具有之人事命令權，被告雖辯稱係
      委婉建議訴外人泰國盛美針織機械有限公司（下稱泰國盛美公司），然從其受
      文者係原告以觀，明顯係在行使契約終止權，被告臨訟所辯，不足採信。且原
      告薪資之調整亦係由被告核定，若原告非屬被告公司之員工，則薪資調整為何
      須被告同意？被告當不得再主張原告非其員工。況原告起始即與被告公司簽訂
      勞動契約，且觀契約書第六條規定「乙方（即原告）需配合甲方（即被告）業
      務支配」，第九條更規定「乙方必須服從甲方之公司規章，如有違犯．．．，
      甲方有權向乙方索償及解僱乙方」。因此原告既須配合被告之業務支配，又須
      服從被告工作之規章，且被告對原告又有升遷、加薪、解僱等人事命令權，原
      告亦遭被告預告終止勞動契約，被告對原告既有實質之指揮監督權，揆諸上開
      說明，兩造間顯然存有勞動契約關係，不容被告托詞狡辯，被告為原告之雇主
      應屬無疑。
（三）再者，訴外人林豐烈即泰國盛美公司之總經理函知被告法定代理人甲○乙文中
      亦明確指出「乙○○係由台北總公司（即被告）立工作契約，．．．，調派國
      外所屬單位工作」，亦可證明兩造間有勞動契約關係。被告雖主張八十七年以
      後係由訴外人泰國盛美公司與原告簽訂契約，然查上開訴外人林豐烈函文中，
      表示「一九九七─一九九八兩年由三月一日起，應予訂定續約」、「為安定及
      激勵士氣，該兩員（包括原告）於一九九八年工作續約再簽修之．．．」，均
      可證八十七年以後之契約係兩造間原契約之延續，況契約所有內容均未做改變
      ，當時訴外人林豐烈亦稱係代表台北總公司與原告簽立書面契約，被告自不得
      以此狡詐之方式進行脫法行為，主張原告已非被告員工，進而規避雇主之給付
      義務。
（四）按繼續性工作，勞雇雙方所簽訂之勞動契約，即使有約定契約期間，在法律上
      亦應視為不定期契約，雇主如要終止契約，必須依照關於不定期契約預告期間
      之規定，並應依法發給勞工資遣費或退休金。查被告於九十年三月二十九日以
      九○盛人字第○○六號函通知原告因「外在經營環境不斷惡化，加上經濟不景
      氣持續蔓延，本公司面對日趨沈重之經營成本負擔，深感惶恐，必須檢討所有
      投資機構經營價值以符實際。」故於一個月前預告終止勞動契約。是核其所為
      ，顯屬學理上所稱之「裁員解僱」，被告事後辯稱係因原告引發罷工，始對其
      為懲戒解僱，除與事實不符外，更與上開終止契約通知函互相矛盾，不足採信
      。
（五）本件被告與原告間既屬不定期勞動契約，在長達十二年多之工作年資中，原告
      從未間斷工作，亦從未與被告終止勞動契約，且觀被告亦於一個月前預告因經
      營成本問題，將於九十年四月三十日契約，亦可證兩造間存有勞動契約關係，
      原告對遭資遣雖感無奈，惟亦尊重被告之決定，而依上開說明被告依法自應給
      付資遣費予原告。被告竟以一紙通知預告終止契約，完全不給付分毫資遣費，
      於法自有不合。為此提起本件訴訟。
  三、證據：提出被告九十年盛人字第○○六號函、勞工保險被保險人投保資料表、
      各類所得扣繳暨免扣繳憑單各一紙、原告薪資明細八紙、被告七十九年九月十
      四日盛美（七九）人字第○二三號函一紙、兩造於八十一年至八十四年契約書
      影本三紙、訴外人林豐烈八十七年四月三十日函被告影本一件為證。
乙、被告方面：
  一、聲明：駁回原告之訴及假執行之聲請，訴訟費用由原告負擔。並陳明如受不利
      判決願供擔保請准宣告免為假執行。
  二、陳述：
（一）查原告盛美機械股份有限公司係依據我國法律在台灣設定登記之公司，而泰國
      之盛美針織機械有限公司係依據泰國法律，在泰國登記設定之獨立公司，兩家
      係各自獨立之公司，且並無我國公司法第三百三十九條之一所規定「有控制
      與從屬關係之公司」或「相互投資之公司」等關係企業之型態或隸屬關係。原
      告之負責人係甲○，但泰國盛美公司之負責人係林豐烈，訴外人甲○係以個人
      名義投資泰國盛美公司，並佔該公司股份之一部。上述事實有鈞院刑事庭函詢
      經濟部投資審議委員會於九十年年八月九日以經審四字第○九一○二四六○七
      號函覆並無投資泰國盛美公司之相關事證可得證明。
（二）次查因有泰國華僑積欠訴外人甲○款項，該泰國華僑希甲○以債做股，共同出
      資成立訴外人泰國盛美公司，甲○應允後，乃在泰國成立盛美針織機械有限公
      司。之後甲○受泰國盛美公司之委託，在台灣代理招募技術人員至泰國工作，
      原告於七十八年間前來應徵，遂至泰國盛美公司服務。因此原告係屬泰國盛美
      公司之員工，而非被告之員工，其請求資遣費，應向訴外人泰國盛美公司起訴
      請求，而非被告。
（三）退萬步言，縱鈞院認原告自七十八年四月十四日起至九十年四月三十日止均屬
      被告之員工，原告於西元二○○○年九月五日至七日及西元二○○一年三月二
      十七日至同年三月二十九日發起惡性罷工，二次惡性罷工造成泰國盛美公司損
      失不貲，於是泰國盛美公司決定依據合約，不再續聘原告，是依我國之勞動基
      準法第十二條第二款、第四款規定雇主得不經預告終止契約，而同法第十八條
      規定有上述情形，勞工不得向雇主請求加發預告期間工資及資遣費。
（四）對於原告提出之九十年盛人字第○○六函之說明：
      訴外人泰國盛美公司對於原告引發罷工所造成之損失，原本擬向原告求償，然
      考慮訴外人甲○有投資泰國盛美公司，基於對甲○之尊重，訴外人泰國盛美公
      司乃向訴外人甲○陳明原告罷工乙事，並徵詢甲○公司的意見，甲○因考慮如
      以開除的方式解聘原告，不良紀錄恐會影響原告將來之出路，所以才以委婉之
      方式向原告及泰國盛美公司建議，希望原告知難而退，離開泰國盛美公司，泰
      國盛美公司則不再追究原告之責任。
（五）對於原告提出之勞工保險資料及扣繳憑單之說明：
      因原告至泰國盛美公司服務後，考慮其原先在台之勞保年資可能會中斷，所以
      被告乃同意讓原告繼續寄保勞保。又因泰國所得稅之課稅額為百分之二十，因
      此原告之每月薪資如全額在泰國支領，原告每個月必須繳交折合新台幣約四萬
      元之稅金，所以原告與泰國盛美公司才會約定，部分薪資（即五萬元）由被告
      代為支付，泰國盛美公司再轉帳與被告，藉以規避泰國之高稅率。
  三、證據：提出泰國盛美公司之商業執照證明書、被告公司執照、服務證明書、調
      查報告影本各一紙、合約書影本二件為證。並聲請調閱本院刑事庭九十一年易
      字第一四四八號刑事案卷。
    理    由
一、原告起訴主張其自七十八年三月十一日起受僱於被告，詎被告竟於九十年四月三
    十日以合約到期不再續聘為由將原告解僱，然被告卻不給付原告資遣費，而原告
    於兩造之勞動契約終止前之六個月平均薪資為十一萬元，而原告之工作年資自七
    十八年三月十一日起九十年四月三十日止，共計十二年一個月又十二天，爰依勞
    動基準法第十七條規定，請求被告給付原告資遣費一百三十三萬八千三百三十三
    元及自訴狀繕本送達被告之翌日起至清償日按週年利率百分之五計算之利息。被
    告則否認原告係被告所聘僱之員工，而辯稱原告乃係被告之法定代理人甲○以個
    人名義所投資設立之訴外人泰國盛美公司所聘僱之員工，被告所以讓原告在被告
    公司名義下加入勞保及開列薪資扣繳憑單，乃係體恤原告在台灣勞保年資中斷及
    為規避泰國之高額稅率始同意寄名。是原告應向泰國盛美公司請求資遣費，而非
    向被告請求。且退步言之，縱認原告係被告之員工，但原告卻於任職泰國盛美公
    司生產部經理一職期間，二次發起惡性罷工，造成泰國盛美公司損失不貲，依勞
    動基準法第十八條規定，原告亦不得請求發給資遣費等語為辯。
二、查原告主張七十八年三月十一日起即受僱被告，並於九十年四月三十日為被告以
    合約到期不再續聘為由將原告解僱之事實，已為被告所否認，原告雖提出被告名
    義發函之九十年盛人字第○○六號之不再續聘函、兩造八十一年二月一日起至八
    十四年一月三十一日止之合約書三紙、被告名義發函九十七年九月十四日盛美（
    七九）人字第○二三號之薪資異動函一紙及勞工保險被保險人投保資料表、各類
    所得扣繳暨免扣繳憑單各一紙為證，惟按依被告所提出而為原告所不爭執真正之
    自八十七年五月一日起至八十九年四月三十日止之連續二年度合約書二紙所載，
    其與原告訂定聘僱合約書之當事人，乃為「盛美針織機械（泰國）有限公司」，
    且代表甲方署名者乃為「盛美針織機械（泰國）有限公司總經理林豐烈」並非被
    告，亦非被告之法定代理人甲○，則原告延續上開勞動契約，而繼續工作至九十
    年四月三十日止之當時雇主乃係泰國盛美公司亦明。而泰國盛美公司仍係依泰國
    法成立之公司，且係由被告之法定代理人甲○以個人名義投資，並非由被告公司
    轉投資成立或係被告分公司之事實，已據被告提出泰國盛美公司商業執照證明書
    一紙為證，並為原告所不爭，本院並依被告聲請調取本院刑事庭九十一年度易字
    一四四八號卷附之經濟部投資審議委員會九十一年八月九日經審四字第○九一○
    二四六○七號函檢附被告境外投資卷宗查核結果，並無關於其等投資泰國盛美公
    司之相關事證，足認被告與泰國盛美公司乃係兩個獨立不同之事業甚明。而依被
    告提出之上開泰國盛美公司商業執照證明書所載，泰國盛美公司之代表人雖亦同
    為甲○，但同一自然人兼任兩個獨立事業之負責人，各該事業仍為不同之獨立主
    體，不因負責人相同而成為同一事業。且二者雖為同一負責人投資成立而縱認有
    相當程度之控制或從屬關係，亦不影嚮係兩個獨立存在之事業。是原告援引之前
    已合約屆期之兩造簽訂之八十一年二月一日起至八十四年一月三十一日止之合約
    書三紙、被告名義發函九十七年九月十四日盛美（七九）人字第○二三號之薪資
    異動函一紙，據以主張九十年四月三十日離職時之雇主係被告云云，自不足採。
三、而依原告提出之上開兩造簽訂之八十一年二月一日起至八十四年一月三十一日止
    之合約書三紙，其訂約當事人固係被告，但依各該合約書第一條所載，均係載明
    「甲方（即被告）聘請乙方（即原告）為盛美針織機械（泰國）有限公司任職位
    ．．．」，是其訂約當事人雖為被告，但已載明原告所受僱從事工作之對象為泰
    國盛美公司，亦即二造所訂立者乃係向第三人泰國盛美公司為勞務給付之契約，
    即其雇主為泰國盛美公司，並非被告，而原告亦自承其自始均在泰國工作等情（
    見本院九十二年三月二十六日言詞辯論筆錄），是被告辯稱係受泰國盛美公司之
    委託，在台灣代理招募技術人員至泰國工作等情，尚非無據。而被告與泰國盛美
    公司因其負責人同一，而有相當程度之控制及從屬關係，則原告雖主張被告於其
    合約書載明需配合被告公司之業務支配及工作規章，且被告公司對原告又有升遷
    、加薪、續聘、解僱等人事命令權等情，並舉訴外人林豐烈即泰國盛美公司之總
    經理請示被告負責人甲○之函文為證，惟此乃係一般關係企業間實際上之上下從
    屬管理及運作之常態事由，尚不能因此而影響二者間在法律上係屬獨立不同事業
    主體之分別。再參酌依原告所提出之被告九十年九月十四日盛美（七九）人字第
    ○二三號函一紙所載之意旨乃係被告同意原告等薪資調高異動事由，並請遵照辦
    理等情，其正本受文者乃係發給泰國盛美公司，而副本則發給原告等人，亦足見
    被告乃係基於控制公司之地位而對從屬公司之泰國盛美公司指示同意核備原告之
    薪資調整，亦足見原告之雇主乃係從屬公司之泰國盛美公司，並非控制公司之被
    告甚明，原告自不得以此關係企業間基於控制從屬關係所為之管理運作上之事實
    ，即謂其雇主係屬控制公司之被告。而本件原告既係自始即在泰國盛美公司任職
    ，並非先於被告公司任職後再轉換至泰國盛美公司服務，亦無關係企業間調派或
    年資延用轉換之問題。從而足見本件原告自始之雇主應係泰國盛美公司，而非被
    告已明。至原告之勞保及扣繳憑單之出名投保及扣繳單位固均係被告名義，並據
    原告提出勞工保險被保險人投保資料表及各類所得扣繳暨免扣繳憑單各一紙為證
    ，惟被告已辯稱此乃因原告至泰國盛美公司服務後，考慮其原先在台之勞保年資
    可能會中斷，所以被告乃同意讓原告繼續寄保。又因泰國所得稅之課稅額為百分
    之二十，因此原告之每月薪資如全額在泰國支領，原告每個月必須繳交折合新台
    幣約四萬元之稅金，所以原告與泰國盛美公司才會約定，部分薪資（即五萬元）
    由被告代為支付，泰國盛美公司再轉帳與被告，藉以規避泰國之高稅率等情，而
    原告亦自認其部分薪資約六萬元係由泰國方面給付，其餘係由被告在台灣撥入其
    帳戶等情，是自亦不得以被告係出名之薪資扣繳及勞保投保單位即謂被告係屬原
    告之雇主。而被告雖於九十年三月二十九日九十年盛人字第○○六函以自己名義
    通知原告合約到期不再續聘，但揆之前開說明，本件原告之雇主乃係訴外人泰國
    盛美公司，並非被告，被告基於控制公司地位，誤以自己名義通知原告不再續聘
    ，亦不影響其真正雇主係訴外人泰國盛美公司之事實，併予指明。
四、綜上所述，本件原告起訴主張被告係其雇主之事實，既屬不能證明，被告抗辯原
    告之雇主係訴外人泰國盛美公司，尚屬有據，則原告請求被告應依勞動基準法第
    十七條規定於終止勞動契約給付資遣費一百三十三萬八千三百三十三元及自起訴
    狀繕本送達被告之翌日起至清償日止按週年利率百分之五計算之利率，為無理由
    ，應予撤回；其假執行之聲請亦因敗訴而失所依附，應併予駁回。
五、本件判決事證基礎已臻明確，兩造有關原告是否有發動員工罷工等之其餘攻擊防
    禦及其立證方法，於判決結果已無影響，爰不再一一論述，併予指明。
據上論結：本件原告之訴為無理由，並依民事訴訟法第七十八條，判決如主文。
中      華      民      國    九十二    年      五      月      十二    日
                                臺灣板橋地方法院民事第四庭
~B法      官  朱耀平
右為正本係照原本作成
如對本判決上訴，須於判決送達後廿日內向本院提出上訴狀
中      華      民      國    九十二    年      五      月      十四    日
~B法院書記官  方蟾苓


司法院資訊處製作；財團法人民間司法改革基金會備份。
